【裁判字號】    96,交上訴,207
【裁判日期】    970129
【裁判案由】    公共危險
【裁判全文】
臺灣高等法院刑事判決               96年度交上訴字第207號
上  訴  人
即  被  告  丁○○
選任辯護人  胡美慧律師
上列上訴人因公共危險案件，不服臺灣基隆地方法院96年度交訴
字第15號，中華民國96年9月21日第一審判決（起訴案號：臺灣
基隆地方法院檢察署96年度偵字第2783號），提起上訴，本院判
決如下：
    主  文
原判決撤銷。
丁○○共同以競駛之方式致生往來之危險，處有期徒刑壹年，減
為有期徒刑陸月，如易科罰金，以新台幣壹仟元折算壹日。
    事  實
一、丁○○（起訴書及原判決均誤載為錢伯欣）明知以機車在道
    路高速飆車競駛，足使利用該道路交通往來之公眾產生危險
    ，竟與許晉魁及另4名18歲以上姓名年籍不詳之人，共萌騎
    乘機車於道路上高速競駛之故意，並基於犯意聯絡，於民國
    95年12月23日凌晨2時20分許，由丁○○騎乘向友人呂維野
    借得之CNU-762號重型機車，許晉魁騎乘CVX-175號重型機車
    ，其餘4人亦各騎1台機車，相約自台二線34.4公里處由石門
    往金山方向，同時併排占滿2線車道，起跑競駛，比賽距離1
    公里，即以台二線35.4公里處為終點。議定飆車方式後，丁○○、許晉魁及該4人即併排自起跑點往前以每小時最高達
    120至130公里之車速，在供公眾通行之台二線上奔馳競速，
    致其他用路人車有遭受撞擊之虞，而生公眾往來之危險。迨
    丁○○、許晉魁騎乘機車行近約定終點之台二線35.4公里處
    時，適有甲○○騎乘P88-828號重型機車，搭載丙○○，在
    該處道路分隔島缺口等待迴轉至對向車道（即金山往石門方
    向），行駛在前之許晉魁因車速過快，見狀煞停不及，所騎
    機車因而撞及甲○○機車之車尾，遂連人帶車向前飛出滑衝
    倒地，造成頭骨破裂，顱內出血死亡，丁○○亦隨後撞及甲○○機車引擎部位而摔倒受傷，經友人詹佳益送醫治療。嗣
    警據報到現場處理並報告臺灣基隆地方法院檢察署檢察官相
    驗後，循線查獲。
二、案經臺灣基隆地方法院檢察署檢察官提起公訴。
    理  由
一、證人甲○○、丙○○、詹佳益、呂維野、周昇鋒於警詢時之
    陳述，上訴人即被告丁○○及選任辯護人就其證據能力均表
    示無意見，且至言詞辯論終結前均未聲明異議，審酌其陳述
    作成時之情況，並無違法取證之瑕疵，認以之作為證據為適
    當，均具有證據能力。又證人甲○○、丙○○於檢察官偵訊
    時以證人身分具結後之陳述，並無顯有不可信之情況，亦有
    證據能力。
二、訊據被告坦承於事實欄所載時地，騎乘重型機車，與許晉魁
    騎乘之重型機車相約起跑高速競駛，許晉魁駛近終點時，機
    車撞及適在該處分隔島缺口等待迴轉之甲○○之機車車尾，
    許晉魁因而摔落地面死亡，其亦撞到甲○○機車引擎部位而
    摔倒之事實，然否認有何犯行，辯稱：伊僅與許晉魁2人在
    道路飆速競駛，並非6、7人併排競駛，且刑法第185條妨害
    公眾往來安全罪構成要件中之所謂「他法」，其強度及可歸
    責性、非難性應達於類似「損壞」或「壅塞」行為之積極、
    惡意程度，在道路上見前方無車之飆車行為，以交通違規之
    取締、處罰予以懲罰嚇阻即可，被告在無超車妨害他車行駛
    下之高速競駛行為，與該罪之構成要件不合云云。
三、經查：
  (一)被告於案發時、地騎乘向呂維野借來之CNU-762號機車，與
    許晉魁騎乘CVX-175號機車，相約自台二線34.4公里處由石
    門往金山方向起跑競駛，比賽距離1公里，以台二線35.4公
    里處為終點，當時共同競駛者總計6、7名，大家看後方沒有
    車輛經過，才趕快排成一排，分布在兩線車道上，有人喊三
    、二、一出發，即同時出發，其餘之人站在車道邊線外及中
    間安全島上圍觀，被告與許晉魁之車速均約在時速120至130
    公里，許晉魁行駛在最前面，被告第二，其他機車在被告後
    面，許晉魁之機車一直在被告左前方，當至肇事地點前一處
    缺口時，該缺口停一輛機車準備迴轉，許晉魁之機車突然緊
    急煞車並左右搖擺，但還是撞上，許晉魁飛起來並滑行很遠
    ，被告當時就撞到倒下之機車等情，業據被告於警詢、偵訊
    及原審供明在卷（相卷第6至9、27頁，原審卷第83、84頁，
    原審審判期日之錄音光碟經選任辯護人拷貝聆聽結果，與審
    判筆錄之記載相符）。且證人詹佳益於警詢時證稱：案發後
    聽參與飆車之友人說有人受傷，其前往察看，才知道被告受
    傷等語（相卷第35頁）。證人呂維野於警詢時證稱：被告於
    案發前向其借用CNU-762號重型機車，其乃於案發前之凌晨
    零時許，相約在臺北市士林區碰面，大約有3至4部機車共同
    前往北海岸等語（相卷第37、38頁）。證人周昇鋒於警詢時
    證稱：其與許晉魁及另3名友人共同前往案發地點附近，不
    知許晉魁後來為何參與飆車，案發時其與另3名友人在案發
    地點對向車道（金山往石門方向），目擊許晉魁與他人呼嘯
    而過，後來即聽到「蹦」一聲後，許晉魁飛起，其立即前往
    察看，看到許晉魁倒臥在地，後來被告亦隨之倒地等語（相
    卷第74、75頁）。可見當時參與競駛之機車騎士，應不止被
    告及許晉魁2人，而係6人併排於二車道上（該處為南北向合
    計四車道，中間有水泥分隔島，每邊各二車道），因出發後
    時速有快慢之分，於競駛過程中許晉魁速度最快而騎在最前
    面，被告次之，其他數輛機車再次之。被告於本院辯稱祇有
    其與許晉魁共2人一起競駛，要非可採（究係6人或7人併排
    競駛，依罪疑唯輕原則，爰認定同時參與競駛者包括被告、
    許晉魁在內，總共6人，且其餘4人為已滿18歲之人）。
  (二)證人乙○○於本院證稱：其在出發點圍觀，當時與被告同向
    沒有其他車子，伊祇看到2台機車飆車，被告與許晉魁是第
    一趟，接著還有不認識的人在後面騎，相隔約一分鐘云云。
    惟乙○○所證與被告所稱同時6、7輛併排一起出發等語並不
    相符，已難採信。乙○○復自承其為被告朋友，當時是晚上
    ，剛開始看不清楚，我們這群認識的有6、7人，不認識的很
    多台，路口有許多人圍觀等語。則於夜晚之海邊公路上，併
    排同時出發之數人中，因各人起動時點之些微差距，或出發
    後時速之快慢，致站立路旁圍觀者認為高速競駛者中有第一
    趟或第二趟之分，並不違常情。故乙○○之上揭證言，不足
    為祇有被告與許晉魁2人一起競駛之有利證明。
  (三)刑法第185條第1項之「以他法致生往來之危險」罪之「他法
    」，係指除損壞、壅塞以外，其他凡足以妨害公眾往來通行
    之方法皆是，以併排競駛或一前一後飆車之方式在道路上超
    速行車，易失控撞及道路上之其他人、車，當足生交通往來
    之危險，自係上開法條之「他法」。又行車速度，應依速限
    標誌或標線之規定，道路交通安全規則第93條第1項定有明
    文。所謂「飆車」，一般係指於某一路段超越最高時速限制
    ，而以高速疾馳，以一前一後或併排方式為之，而造成公眾
    往來危險之狀態之意，為眾所共知，故多人於道路上高速競
    駛之行為，自非不得歸納入刑法第185條第1項「以其他方法
    致生往來危險」之中（最高法院77年度台上字第2459號判決
    參照）。本件案發地點台二線公路之時速限制70公里，有道
    路交通事故調查報告表(一)在卷可佐，被告與許晉魁等人以最
    高達120至130公里之速度，在該地段競速飆駛，足致其他用
    路人有遭受撞擊之虞，且被告供述當時除參與競駛之人外，
    尚有站在道路邊線外及安全島圍觀之人，在競駛終點亦無人
    員管制，證人甲○○及丙○○均證稱彼等機車在被告等競駛
    終點之缺口遭撞及，而用路人甲○○等之人車事實上因此被
    撞及，可見被告之行為，已致生其他用路人車往來之危險至
    明。
  (四)綜上所述，被告所辯均不足採取，本件事證明確，被告犯行
    堪以認定，應依法論科。
四、公訴人認被告客觀上應可預見在道路騎乘機車高速競駛，易
    因突發狀況反應不及，致彼此及其他用路人發生死亡之結果
    ，猶高速競駛，對於許晉魁煞車不及，撞及由甲○○騎乘在
    分隔島缺口停等迴轉之機車，因而高速滑衝倒地，造成頭骨
    破裂，顱內出血死亡之結果自應負責，所為係犯刑法第185
    條第2項之罪。查許晉魁於競駛途中撞及甲○○之機車，因
    而飛衝落地，造成頭骨破裂，顱內出血死亡之事實，固有相
    驗屍體證明書等各項卷證可資佐證，足堪認定。惟刑法第
    185條第1項之罪，係為保護公眾往來交通上之安全而設（參
    見最高法院94年度台上字第2863號判決），其第2項規定因
    而致人於死或重傷者之「人」，解釋上應指共同行為人以外
    之其他人而言。否則，如許晉魁僅受重傷，許晉魁竟需對自
    己受重傷之結果，與被告共同負刑法第185條第2項加重結果
    罪責，自非合理。又犯罪行為人需對基本犯罪產生之加重結
    果負其責任者，以基本犯罪與加重結果之間有因果關係為必
    要。被告始終供述許晉魁之車速較快，許晉魁先撞到甲○○
    之機車尾部，人車高速滑衝倒地，被告再撞到甲○○機車引
    擎部位，甲○○、丙○○亦證稱彼等祇知道被撞一次，人車
    就飛出去摔倒，可見許晉魁高速碰撞甲○○機車之剎那間，
    許晉魁即行飛出摔落地面。復觀之被告僅受較輕之傷害，亦
    可推知被告係隨後到達該處，見狀應已減速，再撞上甲○○
    已倒之機車，則許晉魁之死亡，應係其時速太快，致煞車不
    及，自行撞及甲○○機車所致，此外並無積極證據足證被告
    之機車隨後有撞及「許晉魁」之人車，即難認定被告高速競
    駛之危險行為與許晉魁之死亡結果間有相當因果關係，自不
    能令被告負加重結果之責任。台灣省台北縣區車輛行車事故
    鑑定委員會96年4月14日北縣鑑字第0965180158號函附鑑定
    意見書雖認被告與許晉魁於車道上高速競駛，同為肇事原因
    ，惟被告之危險行為與許晉魁之死亡間並無因果關係，已說
    明如上，此鑑定報告即不足採。因公訴人係以刑法第185 條
    第2項之實質上一罪起訴，爰不就此部分另為無罪之諭知。
五、核被告所為，係犯刑法第185條第1項以他法致生往來之危險
    罪。公訴人認被告犯同條第2項之罪，尚有未當，起訴法條
    應予變更。被告與許晉魁等人就所犯公共危險罪有犯意聯絡
    ，行為分擔，均為共同正犯。被告與許晉魁等人之高速競駛
    行為，雖造成甲○○左手、左腳等處撕裂傷或擦傷，惟此等
    傷害並非重傷，甲○○且表示其暫不提出告訴（相卷第41頁
    ）。丙○○謂其左小腿擦傷、左骨盆疼痛但無外傷，欲提出
    告訴（相卷第43、44頁），然此亦非重傷，且綜觀全卷，並
    無其受傷之診斷證明等資料，丙○○經本院合法傳喚，復未
    到庭陳述（本院卷第37頁），即不足以證明其有受傷，故被
    告亦無一行為同時觸犯傷害罪可言，且此部分未在檢察官起
    訴範圍內，本院毋庸審理。又被告謂案發後，其有請朋友詹
    佳益報案，然詹佳益明確表示其未報警（原審卷第86頁、相
    卷第36頁），故被告並非自首，附此敘明。
六、原審予以論科，固非無見。惟被告高速競駛之行為與許晉魁
    之死亡無相當因果關係，對許晉魁之死亡應不負加重結果責
    任，原審論以刑法第185條第2項之罪，即非允洽。被告上訴
    指摘原判決不當，非無理由，自應由本院將原判決撤銷。爰
    審酌被告逞一時之快，不顧法令及其他用路人安全，恣意多
    車併行高速競駛，嚴重危害交通安全，犯後就競駛之部分情
    節供述尚屬明確，頗有悔意，兼衡其年紀尚輕，前此並無不
    良前科，暨其犯罪之動機、目的、方法等一切情狀，量處如
    主文所示之刑，並依中華民國96年罪犯減刑條例第2條第1項
    第3款規定減輕其刑，及諭知易科罰金之折算標準示懲。
據上論斷，應依刑事訴訟法第369條第1項前段、第364條、第299
條第1項前段、第300條，刑法第28條、第185條第1項、第41條，
刑法施行法第1條之1，中華民國96年罪犯減刑條例第2條第1項第
3款、第7條，判決如主文。
本案經檢察官謝英民到庭執行職務。
中    華    民    國    97    年    1     月    29    日
            刑事第二庭    審判長法  官  呂丹玉
                                法  官  林恆吉
                                法  官  李麗玲
以上正本證明與原本無異。
如不服本判決，應於收受送達後10日內向本院提出上訴書狀，其
未敘述上訴之理由者並得於提起上訴後10日內向本院補提理由書
（均須按他造當事人之人數附繕本）。
                                書記官  陳啟文
中    華    民    國    97    年    1     月    29    日
附錄：本案論罪科刑法條全文
中華民國刑法第185條（妨害公眾往來安全罪）
損壞或壅塞陸路、水路、橋樑或其他公眾往來之設備或以他法致
生往來之危險者，處5年以下有期徒刑，拘役或5百元以下罰金。
因而致人於死者，處無期徒刑或7年以上有期徒刑。致重傷者，
處3年以上10年以下有期徒刑。
第 1 項之未遂犯罰之。


司法院資訊處製作；財團法人民間司法改革基金會備份。
